【裁判字號】    98,交聲,3610
【裁判日期】    981030
【裁判案由】    交管條例聲異
【裁判全文】
臺灣板橋地方法院刑事裁定            98年度交聲字第3610號
原處分機關  臺北市交通事件裁決所
異  議  人  甲○○
即受處分人
上列異議人即受處分人因違反道路交通管理處罰條例案件，對於
臺北市交通事件裁決所中華民國98年9 月28日所為之處分（北市
裁罰字第裁22-AEY136174號）聲明異議，本院裁定如下：
    主  文
異議駁回。
    理  由
一、原處分機關處分意旨略以：異議人即受處分人甲○○於民國
    98年8 月15日13時55分許，駕駛車牌號碼801-ER號營業用小
    客車，行經臺北市○○○路與歸綏街口時，因有「副證未依
    規定放置」之違規行為，經臺北市政府警察局大同分局民生
    西路派出所警員攔停稽查，並填製臺北市政府警察局北市警
    交字第AEY136174 號舉發違反道路交通管理事件通知單（下
    稱舉發通知單）當場舉發。嗣經原處分機關認定確有「執業
    登記證未依規定安置車內指定之插座」之上開交通違規情事
    ，乃依道路交通管理處罰條例第36條第5 項規定，裁處異議
    人罰鍰新臺幣（下同）1500元等語。
二、聲明異議意旨略以：異議人確係因執業登記證副證置於駕駛
    座後方，而於98年8 月15日13時55分許，在臺北市○○○路
    與歸綏街口為警攔停稽查。然異議人並不知悉執業登記證副
    證須置於副駕駛座後方，且其至臺北市交通大隊領取執業登
    記證時，承辦人員僅告知須置於後方，但未言明究係置於駕
    駛座後方或副駕駛座後方；再者，每年車輛定期檢驗時，亦
    無人告知執業登記證副證安置之位置；況且警員亦得以勸導
    之方式，將執業登記證副證改掛於副駕駛座後方即可，為何
    一定要開單處罰。為此聲明異議，請求撤銷原處分云云。
三、按計程車執業登記證，未依規定安置車內指定之插座或以他
    物遮蔽者，處1500元罰鍰。道路交通管理處罰條例第36條第
    5 項定有明文。次按計程車應於儀錶板上右側與右前座椅背
    設置執業登記證插座；未經核定之標識及裝置不得設置。計
    程車駕駛人未向警察機關請領執業登記證，或雖已領有而未
    依規定放置車內指定之插座者，不得駕車。道路交通安全規
    則第42條第2 項、第114 條第5 款分別訂有明文。復按計程
    車駕駛人應將執業登記證置於儀錶板上右側，執業登記證副
    證置於右前座椅背插座。計程車駕駛人執業登記管理辦法第
    13條第1 項亦訂有明文。
四、經查：
(一)、異議人於98年8 月15日13時55分許，駕駛車牌號碼801-ER號
    營業用小客車，行經臺北市○○○路與歸綏街口時，因將執
    業登記證副證置於左前駕駛座後方，未置於右前駕駛座（即
    副駕駛座）後方，而有「執業登記副證未依規定放置」之違
    規行為，經臺北市政府警察局大同分局民生西路派出所警員
    攔停稽查，並製發上開舉發通知單，針對異議人予以舉發等
    情，業據異議人於本院訊問時自承不諱，併據證人即現場執
    行舉發之警員李仁輝於本院訊問時結證明確，復有上開舉發
    通知單1 紙及舉發違規採證照片3 張在卷可稽，堪信屬實。
(二)、異議人於本院訊問時雖辯稱：伊不知執業登記證副證應置於
    副駕駛座後方云云。惟依道路交通管理處罰條例第36條第5
    項規定之立法目的觀之，無非係要求計程車駕駛人，確實將
    其領得之執業登記證依規定放置，除可讓乘客明確知悉其是
    否為合法之計程車駕駛及知悉駕駛人之姓名外，更可讓車外
    民眾及執行稽查任務之員警在車外可辨識該部計程車上之駕
    駛人是否為一有合法資格之計程車駕駛人，以便於稽查，故
    其所謂執業登記證自包括副證在內，至為明確。是以計程車
    駕駛人於其執業過程中（不僅包括車上有乘客之時，尚應包
    括空車在市區道路上繞行待客之時間），自應確實依該條項
    規定妥適安置其執業登記證及副證。復觀諸道路交通安全規
    則第42條第2 項及計程車駕駛人執業登記管理辦法第13條第
    1 項規定，已明白揭櫫執業登記證及其副證之置放位置，本
    件異議人既身為計程車駕駛人，並領有前開證照，對於相關
    法規有關執業登記證放置位置之規定，自不得諉為不知。從
    而異議人既未依上開規定放置執業登記證副證，使在乘車或
    車外之民眾及執行稽查任務之警員不易辨識該部計程車上之
    駕駛人身分，以便查詢是否為一有合法資格之計程車駕駛人
    ，自已違反道路交通管理處罰條例第36條第5 項規定。異議
    人上開所辯，實為卸責之詞，委無可採。
(三)、至異議人雖又辯稱：警員亦得以勸導之方式取代開單處罰云
    云。惟按違反行政法上義務應受法定最高額3000元以下罰鍰
    之處罰，其情節輕微，認以不處罰為適當者，得免予處罰。
    前項情形，得對違反行政法上義務者施以糾正或勸導，並作
    成紀錄，命其簽名。行政罰法第19條固定有明文。而違反道
    路交通管理事件統一裁罰基準及處理細則第12條，亦針對道
    路交通管理處罰事件中，何種情形得以勸導取代舉發及辦理
    勸導之細節，予以明訂。然所稱「情節輕微」及「以不處罰
    為適當」者，均屬交通稽查執行機關裁量職權範圍，除行政
    機關行使裁量權之過程或結果，有逾越權限或濫用權力之情
    形，而應以違法論者外，法院原則上應尊重行政機關之裁量
    決定而作有限度之司法審查。經本院審核卷內所有資料，舉
    發單位舉發本件交通違規，已斟酌現場狀況、妨害交通之程
    度、違規之嚴重性等情狀，並依其專業管理認有客觀上之必
    要而依法取締，其舉發之手段正常、合法，並符合行政目的
    ，尚無任何積極證據證明舉發單位之裁量有何違法或不當之
    處。異議人上開所辯，難認有理。
(四)、末按舉發違反道路交通管理事件通知單本係用以通知被舉發
    人交通違規之事實，若警員當場舉發時，被舉發人已知悉其
    違規事實，自生通知之效力，不因被舉發人嗣後拒絕簽收舉
    發通知單而異其效果，此觀違反道路交通管理事件統一裁罰
    基準及處理細則第11條第1 項第1 款「拒絕簽章者，仍應將
    通知聯交付該駕駛人或行為人收受，並記明其事由及交付之
    時間；拒絕收受者，應告知其應到案時間及處所，並記明事
    由與告知事項，視為已收受」之規定自明。從而異議人拒絕
    簽收上開舉發通知單，仍無礙其違規事實之成立，亦難據此
    解免其應負之行政處罰責任，附此敘明。
五、綜上所述，異議人確有駕駛上開營業用小客車，於上揭時、
    地，未依規定放置執業登記證副證之違規行為，經原處分機
    關依據道路交通管理處罰條例第36條第5 項規定，裁處異議
    人罰鍰1500元，經核尚無不合，應予維持。異議人以前揭情
    詞聲明異議，均不足以作為撤銷原處分之依據，其異議為無
    理由，應予駁回。
六、據上論斷，應依道路交通管理處罰條例第87條第2 項，道路
    交通案件處理辦法第19條，裁定如主文。
中    華    民    國    98    年    10    月    30    日
                  交通法庭    法  官    賴彥魁
以上正本證明與原本無異
如不服本裁定，應於送達後5 日內敘明抗告理由，向本院提出抗
告狀。
                              書記官    楊文祥
中    華    民    國    98    年    10    月    30    日


司法院資訊處製作；財團法人民間司法改革基金會備份。
